臺灣高雄地方法院刑事裁定　　　　　　　96年度聲判字第52號
聲　請　人
即　告訴人　丙○○
　　　　　　乙○○
　　　　　　甲○○
上3 人共同
代　理　人　呂郁斌律師
被　　　告　丁○○
上列聲請人因告訴被告過失致死案件，經臺灣高雄地方法院檢察
署檢察官以民國96年度偵字第7928號為不起訴處分後，聲請人不
服聲請再議，再經臺灣高等法院高雄分院檢察署以96年度上聲議
字第810 號駁回再議確定，聲請人不服駁回再議之處分，聲請交
付審判，本院裁定如下：
    主  文
聲請駁回。
    理  由
一、本件聲請意旨略以：引用聲請人刑事交付審判狀所載（如附
    件）。
二、按告訴人不服上級法院檢察署檢察長或檢察總長認再議為無
    理由而駁回之處分者，得於接受處分書後10日內委任律師提
    出理由狀，向該管第一審法院聲請交付審判；法院認為交付
    審判之聲請不合法或無理由者，應駁回之，刑事訴訟法第25
    8 條之1 及第258 條之3 第2 項前段分別定有明文。次按刑
    事訴訟法第258 條之1 規定告訴人得向法院聲請交付審判，
    係對於檢察官不起訴或緩起訴裁量權制衡之一種外部監督機
    制，此時法院僅在就檢察官所為不起訴或緩起訴之處分是否
    正確加以審查，以防止檢察機關濫權，依此立法精神，法院
    就聲請交付審判案件之審查，所謂「得為必要之調查」（刑
    事訴訟法第258 條之3 第3 項參照），其調查證據之範圍，
    自應以偵查中曾顯現之證據為限，不可就告訴人新提出之證
    據再為調查，亦不可蒐集偵查卷以外之證據。再者，依刑事
    訴訟法第260 條對於確定之不起訴處分，如發現新事實、新
    證據得再行起訴之規定，其立法理由說明：本條所謂不起訴
    處分已確定，係包括「聲請法院交付審判復經駁回者」之情
    形在內，益證法院就聲請交付審判案件之審查，所謂「得為
    必要之調查」，其調查證據範圍，自更應以偵查中曾顯現之
    證據為限，不得就告訴人新提出之證據再為調查，亦不可蒐
    集偵查卷以外之證據，否則，將與刑事訴訟法第260 條之再
    行起訴規定，混淆不清。復按法院於審查交付審判之聲請有
    無理由時，除認為告訴人所指摘不利被告之事證未經檢察機
    關詳為調查或斟酌，或不起訴處分書所載理由違背經驗法則
    、論理法則或其他證據法則，否則，不宜率予交付審判，法
    院辦理刑事訴訟案件應行注意事項第118 項可資參酌。
三、本件聲請人即告訴人等3 人指述被告丁○○涉犯過失致死部
    分，業經臺灣高雄地方法院檢察署檢察官調查後、臺灣高等
    法院高雄分院檢察署檢察官審查後，分別為不起訴處分及駁
    回再議之處分，其理由略以如下：
  (一)本件車禍之發生，係因被害人柯義隆酒後騎乘機車，超控不
    良，且疏未注意車前狀況，因而撞上同向前方，因等待紅燈
    暫停於紅燈停止線上，由被告所駕駛未領有車牌（引擎號碼
    ：PE0-000000號）之水泥壓送車車尾，柯義隆因而倒地受傷
    ，經送醫急救後不治死亡等情，業據證人即被告同車乘客余
    俊俐於警詢證稱：「我搭乘被告所駕駛的水泥壓送車一起要
    回高雄縣仁武鄉○○○道台一線由北向南直行至肇事地點，
    紅燈便停車在肇事地停等，約一分鐘後聽到後車尾發生碰一
    聲，我們下車發現車尾正後方躺一個人即被害人柯義隆及一
    部機車。」、證人即柯義隆之友人曾志偉於警詢證稱：「柯
    義隆可能有喝酒，我擔心他會出事所以陪他回家，我當時騎
    在柯義隆後方約10公尺左右，前方有台車輛停等紅燈，柯義
    隆不知何原因撞到該車車尾。」、「我有告訴柯義隆小心點
    注意前方有停車，但還是撞到。」等語明確。
  (二)又依卷附之道路交通事故調查報告表、道路交通事現場圖及
    現場照片顯示: 肇事後被告與被害人柯義隆二車皆停在高雄
    縣橋頭鄉○○○路外側車道，被告水泥壓送車之左前輪及左
    後輪距左側快車道分道線分別為0.6 及0.7 公尺，車頭逾越
    紅燈停止線少許，車身端正無歪斜，柯義隆之機車在被告丁
    ○○之水泥壓送車尾下方，其車頭嚴重凹陷，被告之水泥壓
    送車後方之警示燈亮起，現場並無煞車痕跡等情事，有卷附
    調查報告表及現場照片可佐，倘被告係在變換車道過程肇事
    ，衡情其車身應係斜跨在兩車道上，然實則不然，顯見本件
    車禍發生時被告並無變更車道之情事。再者，柯義隆車禍發
    生前在某處飲酒，且被告柯義隆於送往高雄榮民總醫院急救
    時經抽血檢驗結果，其血液中酒精濃度含量達每毫升234 .0
    毫克，相當於呼氣酒精濃度值每公升1.17毫克一節，有高雄
    縣政府警察局岡山分局車禍處理小組囑託醫院實施血液中酒
    精濃度檢驗報告單及醫院檢驗報告各l 紙可稽，則本件車禍
    應係柯義隆酒後騎乘機車，操控不當，疏未注意車前狀況而
    自後追撞而肇事，甚為顯明，堪予認定。被告丁○○既依號
    誌行駛、停車，對於後方來車無法注意，且無防免之可能，
    自無過失之可能。
  (三)告訴人雖認：被告所駕駛之水泥壓送車並無車牌，顯未被允
    許上路行駛，又該車之前後照明燈及警示功能是否具備，乃
    有詳加調查之必要等語，經查：本件交通事故發生後警員前
    往現場拍照蒐證，據現場照片顯示被告所駕駛之水泥壓送車
    後方之警示燈亮起，有該蒐證照片附卷可稽，再參以證人曾
    志偉於偵查中證稱：「我們二人各騎1 輛車從岡山往高雄，
    ‧‧他騎車的時候會晃來晃去，我跟在他後面，看到1 部車
    在停紅燈，我叫他騎慢一點，但來不及了，他已撞上了。」
    等語，顯示被告所駕駛之水泥壓送車之前後照明燈及警示功
    能應係正常，否則騎在柯義隆後方之曾志偉焉能看到水泥壓
    送車係遇紅燈而停止，是被告所駕駛水泥壓送車之前後照明
    燈及警示功能係屬正常運轉，亦堪認定。至於該車雖無車牌
    ，僅屬行政罰之範圍，與本件交通事故之發生並無因果關係
    ，亦難以此認為被告有過失責任。
  (四)故被告對於本件車禍之發生，應無預見可能，其過失致死罪
    嫌應認不足，此外復查無其他積極證據足認被告犯罪，依刑
    法「罪疑惟輕」原則，本件被告自應認罪嫌不足，而應予以
    不起訴處分。
四、聲請人雖仍執上開情詞，聲請交付本院審判，然查：
  (一)經本院依職權調取上開偵查卷宗核閱結果，暨參照上開檢察
    官不起訴處分及駁回再議聲請所載之理由，認檢察官就聲請
    人於偵查中之指訴、被告之辯詞、相關證人之證詞及偵查中
    所調查之證據，均已詳為調查論斷，並進而說明被告之行為
    ，為何不成立犯罪，且本院認其論斷之理由，亦未違反法律
    規定，及論理法則或經驗法則，聲請人仍以檢察官已為論斷
    之事項，再為爭執，自無理由。
  (二)況按汽車駕駛人，因可信賴其他參與交通之對方亦能遵守交
    通規則，且衡諸日常生活經驗及一般合理駕駛人之注意能力
    ，已為必要之注意，並已採取適當之措施，或縱未採取適當
    之措施，仍無法避免交通事故之發生時，該汽車駕駛人對於
    信賴對方亦能遵守交通規則乃竟違規之行為，自無預防之義
    務，難謂該汽車駕駛人即有能注意而不注意之過失，而令負
    過失之責任，最高法院90年度臺上字第2400 號 判決意旨可
    資參照。經查：本件依證人曾志偉、余俊例上開證述，再依
    道路交通事故現場圖所載及現場照片等證據，明顯可以認定
    本件確實係因被害人柯義隆酒後騎車，注意力不佳，疏未注
    意同向前方被告所駕駛之水泥壓送車因遇紅燈暫停，而自後
    撞擊該水泥壓送車車尾，致倒地受傷，送醫急救不治，則被
    告依交通規定駕車、遇紅燈停車暫停，信賴被害人亦能遵守
    相關交通規則，衡情自無預見柯義隆會騎乘機車自後撞擊，
    而再預先採取適當防止措施之可能。
  (三)是故，聲請人仍以檢察官已為論斷之事項，再為爭執，聲請
    本院准予交付審判，自無理由，應予駁回。
五、依刑事訴訟法第258條之3第2項前段，裁定如主文。
中    華     民     國    96    年    8    月    13   日
                    刑事第七庭  審判長法　官  李淑惠
                                      法  官  張茹棻
                                      法　官  蔡川富
以上正本證明與原本無異。
不得抗告。
中    華     民     國    96    年    8    月    13   日
                                      書記官　王治華
